【裁判字號】    97,簡上,39
【裁判日期】    970530
【裁判案由】    公共危險
【裁判全文】
臺灣新竹地方法院刑事判決              97年度簡上字第39號
公  訴  人  臺灣新竹地方法院檢察署檢察官
上  訴  人
即  被  告  乙○○
上列上訴人即被告因公共危險案件，不服本院九十六年度竹交簡
字第九七○號，中華民國九十六年十一月十三日第一審刑事簡易
判決（聲請案號：九十六年度速偵字第一五四五號），提起上訴
，本院管轄第二審之合議庭判決如下：
    主      文
上訴駁回。
    理      由
一、(一)按當事人對於下級法院之判決有不服者，得上訴於上級法
    院；又第二審法院認為上訴不合法律上之程式或法律上不應
    准許或其上訴權已經喪失者，應以判決駁回之，並得不經言
    詞辯論為之，刑事訴訟法第三百四十四條第一項前段、第三
    百六十七條前段、第三百七十二條分別定有明文。而上開法
    條規定，對於簡易判決不服上訴者亦準用之，同法第四百五
    十五條之一第三項亦定有明文。(二)次按刑事訴訟法第二百六
    十六條規定起訴之效力不及於檢察官所指被告以外之人，即
    所謂起訴對人之效力。而同法第二百六十四條第二項第一款
    規定起訴書應記載被告之姓名、性別等資料或其他足資辨別
    之特徵，係為確定刑罰權對象之用，其起訴之對象為被告其
    『人』，而非僅在其『姓名』，故如某甲冒用某乙之名於偵
    查中應訊，無論有無被羈押或交保，其特定之人應為某甲，
    並非被冒名之某乙，檢察官係對某甲實施偵查，如認其有犯
    罪嫌疑並對之提起公訴，雖誤以乙名起訴，僅姓名錯誤，其
    起訴所指被告之人（即應接受審判之人）應為某甲而非某乙
    ，法院於審理時，若已查明係冒用乙之名義犯罪，即應以甲
    為其審判對象，僅逕將判決書當事人欄之姓名更正為甲，並
    註明其係冒用某乙姓名，方稱適法（最高法院九十一年度台
    上字第二二二一號判決參照）。(三)再按某甲雖冒用乙之名義
    應訊，惟警訊及偵查中皆以甲為被告而為偵查程序，是檢察
    官所起訴之對象實為甲而非乙。第一審之審理，因係簡易程
    序，不經通常審判程序，就書面審理，逕以科刑，則第一審
    審理之對象係以檢察官所起訴之對象為審理，故應係甲，且
    綜觀全部書面卷證，無論逮捕、偵查等訴訟之行為，實質上
    均係對犯罪之本人而行使，並無錯誤，不過是姓名使用錯誤
    ，是審判之對象為甲，則第一審法院所為簡易判決之效力僅
    及於甲，乙非判決效力所及之人，即乙非上訴權人，其提起
    上訴應不合法，第二審法院應以判決駁回（臺灣高等法院暨
    所屬法院九十年法律座談會彙編第四六○頁至第四六一頁之
    多數研究意見參照）。準此，若真正之犯罪行為人為某甲，
    偵查機關（含司法警察及檢察官）亦係對某甲實施逮捕、偵
    查等一連串偵查作為，嗣檢察官並認某甲有犯罪嫌疑而對之
    提起公訴或聲請簡易判決處刑，雖檢察官誤以某乙之名起訴
    或聲請簡易判決處刑，而將某乙之姓名記載在起訴書或聲請
    簡易判決處刑書上，然此僅係姓名錯誤而已，檢察官起訴或
    聲請簡易判決處刑所指被告之人（即應接受審判之人）仍應
    為某甲而非某乙，縱法院於日後之判決書上記載某乙為被告
    ，此時法院審判或為簡易判決之對象仍為某甲，判決之效力
    僅及於某甲，被冒名之某乙並非判決效力所及之人，某乙即
    非上訴權人，其提起上訴即不合法，第二審法院應以判決駁
    回某乙之上訴，合先敘明。
二、經查：
(一)本件犯罪行為人飲用酒類，已達不能安全駕駛動力交通工具
    之程度後，於民國九十六年八月二日十六時許，駕駛車牌號
    碼ＧＸ－三二九三號自用小客車，沿國道一號高速公路北向
    行駛，途經八十二點一公里處，因車輛故障停於路肩而為警
    查獲，並解送臺灣新竹地方法院檢察署（下稱新竹地檢署）
    訊問，該犯罪行為人於警詢及偵訊中均自稱為「乙○○」，
    並於警詢筆錄、酒精測定紀錄表、汽車駕駛人酒後生理協調
    平衡檢測紀錄表、內政部警政署國道公路警察局（下稱國道
    公路警察局）舉發違反道路交通管理事件通知單、口卡片及
    檢察官訊問筆錄等文書上均簽署「乙○○」之署押並按捺指
    印。嗣經新竹地檢署檢察官以自稱為「乙○○」之人在偵訊
    時所為之自白，及綜合卷內其他證據，而於九十六年八月八
    日以被告為「乙○○」之名向本院聲請簡易判決處刑。本院
    受理該案後，於九十六年十一月十三日亦以被告為「乙○○
    」之名逕為簡易判決。而本件上訴人乙○○收受原審簡易判
    決後，以其遭冒名應訊為由提起本件上訴等事實，有國道公
    路警察局第二警察隊楊梅分隊於九十六年八月二日之警詢筆
    錄、新竹地檢署檢察官於九十六年八月三日之偵訊筆錄、酒
    精測定紀錄表、汽車駕駛人酒後生理協調平衡檢測紀錄表、
    國道公路警察局舉發違反道路交通管理事件通知單影本、口
    卡片、九十六年度速偵字第一五四五號聲請簡易判決處刑書
    、本院九十六年度竹交簡字第九七○號刑事簡易判決書在卷
    可稽。
(二)本院傳訊上訴人乙○○到庭，其否認涉犯前揭公共危險犯行
    ，辯稱沒有汽車，亦不認識上開汽車所有人，係遭人冒名應
    訊等語。查，經本院請上訴人乙○○按捺指紋卡（經編定為
    編號「甲」），連同在國道公路警察局第二警察隊以「乙○
    ○」名義應訊者所按捺之指紋卡（經編定為編號「乙」），
    送請內政部警政署刑事警察局鑑驗結果，認前開二指紋卡上
    之指紋比對不相符，將編號乙之十指紋輸入電腦比對確認結
    果，與該局檔存甲○○（男，六十四年八月二十日生，身分
    證統一編號：Ｚ000000000號）指紋卡之十指紋相
    符，有內政部警政署刑事警察局九十七年三月三十一日出具
    之刑紋字第○九七○○四四六七○號鑑驗書在卷可稽。上訴
    人辯稱係遭他人冒名應訊等語，應屬可採。
(三)綜上所述，本案為警當場查獲後，而由司法警察、檢察官逮
    捕、偵訊之真正犯罪行為人為甲○○，僅因甲○○冒用乙○
    ○之名，致使檢察官之聲請簡易判決處刑書、本院簡易判決
    均誤載為「乙○○」，徵諸首揭規定、說明，此為姓名錯誤
    而已，檢察官所追訴及本院所審判之真正被告（即應接受審
    判之人）仍為之前到場應訊之甲○○，並非未到場之乙○○
    ，亦即簡易判決之效力僅及於甲○○，而不及於被冒名之乙
    ○○，從而，乙○○既非真正受判決之人，其提起本件上訴
    ，於法不合，且無從補正，本院爰不經言詞辯論，判決駁回
    乙○○之上訴。
三、至於本院九十六年度竹交簡字第九七○號刑事簡易判決記載
    該案被告為「乙○○」之訛誤，應另行由原審裁定更正之，
    而甲○○收受原審裁判後，如有不服，應另循法律途徑為救
    濟；另本件上訴人乙○○之全國前案紀錄資料，亦應須另循
    行政途徑予以塗銷，併此敘明。至於甲○○於警詢、檢察官
    訊問時，冒乙○○之名應訊，並偽簽「乙○○」署名部分，
    亦宜由臺灣新竹地方法院檢察署檢察官另行偵處之。
四、依刑事訴訟法第四百五十五條之一第一項、第三項、第三百
    六十七條前段、第三百七十二條，判決如主文。
中    華    民    國    97    年    5     月    30    日
                      刑事第六庭審判長法  官  遲中慧
                                      法  官  黃美盈
                                      法  官  魏瑞紅
以上正本證明與原本無異。
不得上訴。
中    華    民    國    97    年    5     月    30    日
                                      書記官  吳月華


司法院資訊處製作；財團法人民間司法改革基金會備份。
